臺灣花蓮地方法院民事小額判決  
111年度花小字第29號
原      告  富邦產物保險股份有限公司

法定代理人  羅建明  
訴訟代理人  陳巧姿  
訴訟代理人  黃子寧律師
複代理人    曾炳憲律師（已解除委任）                  
被      告  廖仲米巧
上列當事人間請求侵權行為損害賠償事件，本院於民國111年1月
13日言詞辯論終結，判決如下：
    主      文
被告應給付原告新臺幣壹萬參仟捌佰柒拾伍元，及自民國110年8
月1日起至清償日止，按年息百分之五計算之利息。
訴訟費用新臺幣壹仟元由被告負擔。
本判決第一項得假執行。
    事實及理由
一、被告經合法通知，未於言詞辯論期日到場，且無民事訴訟法
    第386條所列各款情形，爰依原告聲請，准由其一造辯論而
    為判決。
二、原告主張：被告於民國108年4月4日下午1時57分許，無照駕
    駛原告所承保汽車強制險之車牌號碼為000-000號普通重型
    機車（下稱系爭機車），行經花蓮縣花蓮市中華路與中華路
    536巷口（下稱系爭路口）處時，因違規不慎撞擊訴外人李
    明璇騎乘之電動輔助自行車（下稱系爭自行車），致李明璇
    受傷（上開車禍下稱系爭車禍），原告已依強制汽車責任保
    險法第25條第1項規定賠償李明璇強制險理賠金新臺幣（下
    同）13,875元。因被告無照駕駛並發生系爭車禍，已違反道
    路交通管理處罰條例第21條第1款規定，原告爰依民法侵權
    行為法律關係及強制汽車責任保險法第29條第1項第5款規定
    ，代位向被告請求賠償上開金額等語，並聲明：被告應給付
    原告13,875元，及自起訴狀繕本送達被告翌日起至清償日止
    ，按年息5%計算之利息。
三、被告經合法通知，未於言詞辯論期日到場，亦未提出書狀為
    聲明或陳述。
四、本院之判斷：
　㈠按汽車超車時，應依下列規定：三、欲超越同一車道之前車
    時，須先按鳴喇叭二單響或變換燈光一次。汽車行駛時，駕
    駛人應注意車前狀況及兩車並行之間隔，並隨時採取必要之
    安全措施，不得在道路上蛇行，或以其他危險方式駕車。道
    路交通安全規則第101條第1項第3款、第94條第3項定有明文
    。經查，由卷附之花蓮縣警察局花蓮分局110年6月24日花市
    警交字第1100015849號函附道路交通事故肇事人自首情形紀
    錄表、當事人酒精測定紀錄表、道路交通事故調查報告表㈠
    、㈡、道路交通事故現場圖、交通事故調查筆錄、道路交通
    事故當事人登記聯單、車輛車籍資料、現場照片、舉發違反
    道路交通管理事件通知單等影本資料（見本院卷第51至77頁
    ），可知系爭車禍發生之過程為108年4月4日下午1時57分許
    ，被告騎乘系爭機車沿花蓮縣花蓮市中華路南往北方向行駛
    時，與騎乘系爭自行車且同向之李明璇於系爭路口發生碰撞
    。另被告當時為無照駕駛系爭機車等情。又被告於警詢時陳
    稱：系爭機車車主是我朋友。當時我騎車行駛花蓮市中華路
    南往北向機車慢車道直行，行經系爭路口時，我持續直行在
    慢車道內，一開始對方的系爭自行車騎在我前方，對方是以
    電力的方式前進，我也有注意到對方，而在我們通過了該路
    口時，因對方的車速比較慢，所以我就想說要從對方的左邊
    超車超過對方後繼續行駛。就在我騎到對方左後方的位置時
    ，我想說對方應該會感覺到我靠近，因我的機車聲音很大，
    然後對方應該會靠右側並禮讓我通過，所以我就繼續騎乘在
    機慢車道內，並從對方的左側去超過對方，但就在我剛超過
    對方左邊時，我感覺到我的右邊手把勾到東西，然後我就停
    車回頭查看，這時候我就發現對方人車倒地等語（見本院卷
    第63頁）。另李明璇於警詢時則稱：當時我騎乘系爭自行車
    行駛花蓮市中華路南往北向機慢車道直行，我是以電動的方
    式前進，而系爭機車一開始並不在我旁邊，所以可能是在我
    後方，就在我通過中華路536號巷口，並繼續進入機慢車道
    繼續直行時，系爭機車突然出現在我的左邊，沿中華路南往
    北向機慢車道、跟我同一個方向前進，當時對方的車速很快
    ，而就在系爭機車從我的左邊超過我的時候，我就感覺我的
    左邊手把被系爭機車勾到，然後系爭自行車龍頭就失去重心
    歪掉，然後我就倒地了，當時我在事故發生之前，沿路都是
    兩隻手握著手把專心騎車，並沒有放掉任何一隻手，也都沒
    有使用任何物品，而騎車時也沒有偏移，都是筆直的直行等
    語（見本院卷第65頁）。由上開雙方陳述觀之，可知系爭車
    禍係在被告超車時發生，又依被告所述超車前之狀況，其於
    騎乘系爭機車於同一車道欲超車超過其前方之系爭自行車前
    ，根本未依上開規定按鳴喇叭二單響或變換燈光一次，且於
    超車同時亦未與系爭自行車保持安全間隔距離，以致發生系
    爭車禍，故被告所為自屬有過失。另李明璇之駕駛行為經核
    並無過失，故系爭車禍之發生全為被告過失所致，即堪認定
    。
　㈡按因故意或過失，不法侵害他人之權利者，負損害賠償責任
    。本法所稱被保險人，指經保險人承保之要保人及經該要保
    人同意使用或管理被保險汽車之人。被保險人未領有駕駛執
    照駕駛小型車或機車，致被保險汽車發生汽車交通事故者，
    保險人仍應依本法規定負保險給付之責，但得在給付金額範
    圍內，代位行使請求權人對被保險人之請求權。民法第184
    條第1項前段、強制汽車責任保險法第9條第2項、第29條第1
    項第5款定有明文。經查，原告主張被告無照騎乘原告承保
    汽車強制險之系爭機車於上開時地與李明璇騎乘之系爭自行
    車發生車禍，致李明璇受傷，原告已依強制汽車責任保險法
    第25條第1項規定理賠強制險保險金13,875元予李明璇等節
　　，有與其所述相符之道路交通事故當事人登記聯單、機車車
    籍查詢資料、道路交通事故現場圖、汽車險醫療給付費用表
　　、李明璇之診斷證明書、醫療費用明細收據、交通費用證明
    書等影本附卷可證（見本院卷第17至21頁、第25至37頁、第
    41頁），應可信為真。從而，原告依據強制汽車責任保險法
    第25條第1項規定理賠李明璇後，依同法第29條第1項第5款
    規定，自得在給付金額13,875元範圍內，代位行使李明璇對
    被告之侵權行為損害賠償請求權。
五、綜上所述，原告依民法侵權行為法律關係、強制汽車責任保
    險法第29條第1項第5款之規定，訴請被告給付13,875元，及
    自起訴狀繕本送達被告翌日即110年8月1日（見本院卷第85
    頁）起至清償日止，按年息5%計算之利息，為有理由，應予
    准許。
六、本件係就民事訴訟法第436條之8第1項適用小額程序所為被
    告敗訴之判決，依同法第436條之20規定，就原告勝訴部分
    應依職權宣告假執行。
七、訴訟費用負擔之依據：民事訴訟法第78條、第436條之19第1
    項。
中    華    民    國   111    年     1    月    27    日
                  花蓮簡易庭    法  官  鍾志雄 　
以上正本係照原本作成。
如不服本判決，應於送達後20日內，向本院提出上訴狀，並繳納
上訴審裁判費 (上訴狀須表明上訴理由並須按他造當事人之人數
附繕本)，如委任律師提起上訴者，應一併繳納上訴審裁判費。
對於小額程序之第一審判決之上訴，非以其違背法令之理由，不
得為之。且上訴狀內應記載表明（一）原判決所違背之法令及其
具體內容。（二）依訴訟資料可認為原判決有違背法令之具體事
實者。 　　　　　　　　　
中　　華　　民　　國　　111 　年　　1 　　月　　27　　日
                                書記官  胡釋云